【裁判字號】    89,易緝,182
【裁判日期】    890918
【裁判案由】    詐欺
【裁判全文】
臺灣高雄地方法院刑事判決                        八十九年度易緝字第一八二號
    公  訴  人  臺灣高雄地方法院檢察署檢察官
    被      告  乙○○
右列被告因詐欺案件，經檢察官提起公訴（八十五年度偵字第一二一六四號），本院
判決如左：
    主  文
乙○○連續意圖為自己不法之所有，以詐術使人將本人之物交付，處拘役伍拾日。
    事  實
一、乙○○（原名林素月）曾於民國八十二年間因詐欺罪經本院判處有期徒刑一年，
    緩刑四年確定，仍在緩刑期間猶不知警惕，於八十四年四月十五日參加甲○○所
    召集之民間互助會，每會新台幣（下同）二萬元，含會首計十八會，乙○○參加
    二會。乙○○明知自己遭人倒會，經濟困難，無支付死會款之能力，詎竟基於意
    圖為自己不法所有之概括犯意，連續於八十四年七月十五日佯稱以六千三百元投
    標並得標，而詐得會款二十三萬八千一百元（起訴書誤載為二十三萬二千九百元
    ）；八十四年九月十五日佯稱以五千元投標並得標，而詐得會款二十六萬元。旋
    於八十四年十月十五日即拒不繳會款而避不見面，甲○○始知受騙。
二、案經甲○○訴請台灣高雄地方法院檢察署檢察官偵查起訴。
    理  由
一、訊據被告乙○○固不否認其有參加告訴人甲○○之互助會並標取上開會款之事實
    ，惟矢口否認有何詐欺犯行，辯稱：告訴人甲○○有參加伊之互助會，每月應繳
    死會款三萬元，相互抵銷後，伊每月須給付甲○○一萬元，但伊當時經濟困難，
    無法繳納上開會款，有口頭延期清償，嗣於八十七年間有與告訴人連絡，並且全
    部清償完畢，伊並非存心詐欺云云。惟查右揭事實迭據告訴人於偵查及本院審理
    中指訴明確，並有互助會名單及詐取會款數目明細說明各一份附卷可憑，被告對
    於標取上開會款一情復不爭執。參以告訴人自承：係因被人倒會，經濟困難，才
    標該二會來補差額，且當時其已失業等情，足認被告標取會款時已陷於無資力給
    付死會款之狀態。被告明知無能力給付死會款，卻仍佯稱投標，於標得會款後之
    翌月即未繳納死會款，且嗣即避不見面，並經本院通緝在案，堪認被告於標取會
    款時有為自己不法所有之意圖甚明。被告雖辯稱：伊有口頭向告訴人延期清償等
    語，固經告訴人陳述：被告有向其口頭延期清償二、三次等語明確，惟被告均未
    出面清償，旋即避不見面，已如前述，自難以其有口頭要求延期清償，即謂其無
    詐欺之犯意。另被告雖於事隔二年後出面向告訴人全部清償完畢，然此僅係事後
    與告訴人所達成之和解行為，礙難阻卻被告詐欺犯行之成立。綜上，事證明確，
    被告犯行堪予認定。
二、核被告所為，係犯刑法第三百三十九條第一項之詐欺罪。被告先後二次詐欺犯行
    ，時間緊接，犯罪構成要件相同，顯係基於概括犯意反覆為之，應依連續犯規定
    論以一罪並加重其刑。爰審酌被告係因一時經濟困難，情急失慮致罹刑章，犯後
    態度尚佳，事後已與告訴人達成和解，全部清償完畢（此亦據告訴人陳明在卷）
    ，犯罪所生損害尚輕等一切情狀，量處如主文所示之刑，以資懲儆。
據上論斷，應依刑事訴訟法第二百九十九條第一項前段、刑法第五十六條、第三百三
十九條第一項，罰金罰鍰提高標準條例第一條前段，判決如主文。
本案經檢察官劉玲興到庭執行職務。
中    華    民    國    八十九    年       九      月        十八      日
       臺灣高雄地方法院刑事第六庭
                                      法  官     趙家光
右正本證明與原本無異。
如不服本判決，應於判決送達後十日內，向本院提出上訴狀。
                                      書記官     董明惠
中    華    民    國    八十九    年       九      月        十八      日
附錄本案論罪科刑條文
刑法第三百三十九條第一項：
意圖為自己或第三人不法之所有，以詐術使人將本人或第三人之物交付者，處五年以
下有期徒刑、拘役或科或併科一千元以下罰金。


司法院資訊處製作；財團法人民間司法改革基金會備份。
